臺灣橋頭地方法院民事判決
111年度橋簡字第627號
原      告  李惠珠  
訴訟代理人  陳建銘  
被      告  潘克中  


上列當事人間請求遷讓房屋等事件，本院於民國111年9月2日言
詞辯論終結，判決如下：
    主  文
被告應將門牌號碼高雄市○○區○○街○○○號六樓房屋騰空遷讓返還
予原告。 
被告應給付原告新臺幣參拾伍萬貳仟元，及自民國一一一年五月
五日起至清償日止，按週年利率百分之五計算之利息。
被告應自民國一一一年五月一日起至騰空遷讓返還上開房屋之日
止，按月給付原告新臺幣壹萬陸仟元。
訴訟費用由被告負擔。
本判決第一、二項得假執行。但被告如各以新臺幣伍拾壹萬參仟
捌佰元、新臺幣參拾伍萬貳仟元為原告預供擔保，免為假執行。
    事實及理由
一、被告經合法通知，未於言詞辯論期日到場，核無民事訴訟法
    第386 條各款所列情形，爰依原告之聲請，由其一造辯論而
    為判決。 
二、原告主張：被告前於民國108年4月1日向原告承租門牌號碼
    高雄市○○區○○街000號6樓房屋(下稱系爭房屋)，兩造並簽立
    房屋租賃契約書(下稱系爭租約)，約定租賃期間自108年4月
    1日起至109年3月31日，租金每月新臺幣(下同)16,000元，
    應於每月5日給付。詎被告自109年4月起即未依約繳付租金
    ，經原告屢於109年4月至110年1月間與被告聯絡協商，兩造
    於110年1月協議由被告於110年2月10日前繳清欠租144,000
    元，若未繳清則應於同日點交交還系爭房屋。詎被告並未依
    約給付，原告再於110年10月9日以存證信函催告被告繳納積
    欠租金，並為終止租約意思表示，仍未獲置理，被告迄今積
    欠租金總額達2個月以上，系爭租約既已終止，被告自應即
    騰空遷讓返還系爭房屋。另被告尚積欠自109年4月至111年5
    月1日之租金，經扣除押租金32,000元後，被告尚應給付租
    金352,000元。且系爭租約終止後，被告無權占用系爭房屋
    ，致原告受有無法使用收益之損害，原告並得依不當得利之
    法律關係，請求被告起付至遷讓返還系爭房屋之日止，按月
    給付相當於租金16,000元之不當得利損害。為此依系爭租約
    、不當得利之法律關係提起本件訴訟。聲明：(一)被告應將
    系爭房屋騰空遷讓返還原告。(二)被告應給付原告352,000
    元，及自111年5月5日起至清償日止，按年息5%計算之利息
    。(三)被告應自111年5月1日起至騰空遷讓返還上開房屋之
    日止，按月給付原告16,000元。(四)願供擔保，請准宣告假
    執行(見本院卷第10頁、第78頁)。　　
三、被告經合法通知，未於言詞辯論期日到場爭執，亦未提出書
    狀作何陳述或聲明。　　　　
四、得心證之理由：
（一）按承租人租金支付有遲延者，出租人得定相當期限，催告
      承租人支付租金，如承租人於其期限內不為支付，出租人
      得終止契約；租賃物為房屋者，遲付租金之總額，非達2
      個月之租額，不得依前項之規定，終止契約。其租金約定
      於每期開始時支付者，並應於遲延給付逾2個月時，始得
      終止契約。出租人非因承租人積欠租金額，除以擔保金抵
      償外，達2個月以上時，不得收回房屋，民法第440條第1
      項、第2項、土地法第100條第3款分別定有明文。而土地
      法第100條第3款關於擔保抵償租金之規定，雖僅就未定有
      期限之租賃而設，然在有期限之租賃實具有同一之法律理
      由，自應類推適用(最高法院44年台上字第516號判決意旨
      參照)。另按承租人於租賃關係終止後，應返還租賃物，
      民法第455條前段亦有明文。經查，原告將系爭房屋出租
      予被告，雙方簽訂系爭租約，約定租賃期間自108年4月1 
      日起至109年3月31日止，每月租金16,000元，每月5日前
      繳納，被告嗣未依約支付租金，經原告自109年5月30日起
      至110年1月間以通訊軟體通知被告繳付，再於110年1月間
      與被告協議應於110年2月10日前繳清積欠租金，後於110
      年10月13日寄發郵局存證信函予被告，通知被告繳納租金
      ，逾期未繳則請被告搬遷返還系爭房屋及終止租約等情，
      業據原告提出與其所述相符之系爭租約、對話紀錄、房屋
      租金未繳證明及後續搬離約定書、欠繳租金終止契約、存
      證信函、欠繳租金約定等件為證( 見本院卷第13頁至第43
      頁) ，則原告主張系爭租約已經合法終止，請求被告自系
      爭房屋遷出，並將上開房屋騰空返還予原告，洵屬有據。
（二）次按遲延之債務，以支付金錢為標的者，債權人得請求依
      法定利率計算之遲延利息；應付利息之債務，其利率未經
      約定，亦無法律可據者，週年利率為百分之五；給付有確
      定期限者，債務人自期限屆滿時起，負遲延責任，民法第
      233條第1項前段、第203條、第229條第1項規定甚明。原
      告主張被告自109年4月起即未依約繳納租金，計至111年5
      月間，已遲繳租金384,000元，有原告提出之房屋租金未
      繳證明及後續搬離約定書、欠繳租金終止契約、欠繳租金
      約定為憑，應可採信。是原告主張經扣除押租金32,000元
      後，被告尚應給付租金352,000元(計算式：384,000-32,0
      00=352,000)，為有理由。另本件原告請求被告給付109年
      4月至111年5月積欠之租金，依系爭租約所示，被告應按
      期於每月5日前繳納租金，堪認被告自111年5月5日起已負
      遲延責任無訛。準此，原告請求被告給付自111年5月5日
      起至清償日止，按週年利率5%計算之利息，亦無不合，應
      併予准許。
（三）又按無法律上之原因而受利益，致他人受損害者，應返還
      其利益，但依其利益之性質或其他情形不能返還者，應償
      還其價額，民法第179條前段、第181條後段定有明文。又
      無權占有他人土地，可能獲得相當於租金之利益，為社會
      通常之觀念，最高法院61年台上字第1695號判決意旨可資
      參照。經查，被告自兩造租賃關係終止後仍繼續無權占用
      系爭房屋，已妨害原告對系爭房屋之使用收益致受有相當
      於租金之損害，則原告請求按月以兩造約定月租金16,000
      元計算相當於租金之不當得利，核屬適當。故原告依系爭
      租約及不當得利之法律關係，請求被告給付自111年5月1
      日起至遷讓返還系爭房屋之日止，按月給付原告16,000元
      ，亦屬有據。
五、綜上所述，原告依系爭租約及不當得利之法律關係，聲明如
    主文第一至三項所示，均有理由，應予准許。
六、本判決係就民事訴訟法第427條第2項第1款訴訟適用簡易程
    序所為被告敗訴之判決，爰依同法第389條第1項第3款之規
    定，依職權宣告假執行。原告固聲明願供擔保請准宣告假執
    行，然此僅促使本院依職權發動，毋庸為准駁之諭知。另依
    同法第392條第2項規定，依職權宣告被告預供相當之擔保，
    得免為假執行。
七、訴訟費用負擔之依據：民事訴訟法第78條。 
中　　華　　民　　國　　111 　年　　9 　　月　　23　　日
    　　　　　　　橋頭簡易庭　法　　　官  薛博仁
以上正本係照原本作成。
如不服本判決，應於送達後20日內，向本院提出上訴狀並表明上
訴理由，如於本判決宣示後送達前提起上訴者，應於判決送達後
20日內補提上訴理由書（須附繕本）。
    　　　　　　　　　　　　  書　記　官  林國龍
中　　華　　民　　國　　111 　年　　9 　　月　　23　　日